ACORDAO-COMPLETO-2553331

ACÓRDÃO 6035/2022 ATA 33/2022 - PRIMEIRA CÂMARA

VISTOS, relatados e discutidos estes autos de embargos de declaração opostos contra o Acórdão 4558/2022-TCU-Primeira Câmara, por meio do qual se examinou pedido de reexame interposto contra o Acórdão 11029/2021-TCU-Primeira Câmara,
ACORDAM os Ministros do Tribunal de Contas da União, reunidos em sessão da Primeira Câmara, diante das razões expostas pelo relator e com fundamento no art. 34 da Lei 8.443/1992 c/c art. 287 do Regimento Interno, em:
9.1. receber os presentes embargos de declaração para, no mérito, os acolher parcialmente;
9.2. alterar o Acórdão 4558/2022-TCU-Primeira Câmara, que passará a ter a seguinte redação:
"VISTOS, relatados e discutidos estes autos de pedido de reexame interposto contra o Acórdão 11029/2021-TCU-Primeira Câmara (rel. Ministro-Substituto Augusto Sherman Cavalcanti) , 
ACORDAM os Ministros do Tribunal de Contas da União, reunidos em sessão da Primeira Câmara, diante das razões expostas pelo relator e com fundamento na Lei 8.443/1992, arts. 33 e 48, em: 
9.1. conhecer do presente pedido de reexame para, no mérito, dar a ele provimento parcial;
9.2. alterar do subitem 9.3.2 do Acórdão 11029/2021-TCU-Primeira Câmara, que passará a ter a seguinte redação:
'9.3.2. promova, no prazo de quinze dias, a contar da notificação desta decisão, o destaque da parcela incorporada a partir do exercício de funções comissionadas de 8/4/1998 a 4/9/2001, que continuará a ser paga sob a forma de vantagem pessoal nominalmente identificada, sujeita exclusivamente aos reajustes gerais concedidos aos servidores civis federais;'";
9.3. dar ciência desta deliberação ao recorrente e ao órgão de origem;
9.4. arquivar o presente processo.

Embargos de declaração em pedido de reexame. Aposentadoria. "Quintos" após 8/4/1998.

Primeira Câmara

Tribunal Regional do Trabalho da 15ª Região - Campinas/SP.

3. Interessados/Responsáveis/Recorrentes:
3.1. Interessados: Sérgio Cezar Magni (XXX.138.688-XX).

13.1. Ministros presentes: Walton Alencar Rodrigues (Presidente), Benjamin Zymler (Relator) e Jorge Oliveira.
13.2. Ministro-Substituto convocado: Weder de Oliveira.
13.3. Ministro-Substituto presente: Augusto Sherman Cavalcanti.

BENJAMIN ZYMLER

Ministro Benjamin Zymler.

Cuidam os autos de embargos de declaração opostos pelo servidor inativo Sérgio Cézar Magni ao Acórdão 4558/2022-TCU-Primeira Câmara, por meio do qual foi julgado improcedente o pedido de reexame interposto contra o Acórdão 11029/2021-TCU-Primeira Câmara. Esse último acórdão, por sua vez, considerou ilegal e negou registro ao seu ato de aposentadoria em virtude do pagamento da vantagem dos "quintos", com incorporação decorrente de exercício de função em período posterior a 8/4/1998.
2. Naquela oportunidade, este Tribunal determinou ao órgão de origem que (grifei) :
"9.3.2. promova o destaque da parcela de quintos incorporada pelo exercício de função comissionada entre 8/4/1998 e 4/9/2001, transformando-a em 'Parcela Compensatória' a  ser absorvida por quaisquer reajustes futuros, se incorporada por força de decisão administrativa ou de decisão judicial não transitada em julgado, consoante modulação estabelecida pelo STF no âmbito do RE 638.115/CE, comunicando a este Tribunal as providências adotadas, a teor dos arts. 262, caput, do Regimento Interno, e 8º, caput, da Resolução 206/2007;".
3. O Acórdão 4558/2022-TCU-Primeira Câmara negou provimento ao recurso interposto, sob o argumento de que o interessado não seria beneficiário da decisão proferida no processo 2004.34.00.048565-0.
4. Nesta assentada, o embargante alega que houve obscuridade e omissão no acórdão impugnado, uma vez que seu nome constaria, sim, da relação de beneficiários daquela ação.
É o relatório.

não há.

Procuradora-Geral Cristina Machado da Costa e Silva (não atuou nesta fase processual).

PESSOAL. APOSENTADORIA. EMBARGOS DE DECLARAÇÃO EM PEDIDO DE REEXAME. CONHECIMENTO. "QUINTOS" JUDICIAIS. CONTRADIÇÃO NO ACÓRDÃO PROLATADO EM RECURSO. VERIFICAÇÃO DE QUE O INTERESSADO É BENEFICIÁRIO DE DECISÃO JUDICIAL TRANSITADA EM JULGADO QUE LHE ASSEGUROU O PAGAMENTO DA VANTAGEM. EFEITOS INFRINGENTES. PROVIMENTO PARCIAL DO PEDIDO DE REEXAME PARA ASSEGURAR A CONTINUIDADE DO PAGAMENTO DA VANTAGEM SOB FORMA DE VPNI, SEM ABSORÇÃO, ENQUANTO REMANESCER A DECISÃO JUDICIAL NO ORDENAMENTO JURÍDICO.

APOSENTADORIA (APOS)

Secretaria de Recursos e Secretaria de Fiscalização de Integridade de Atos e Pagamentos de Pessoal e de Benefícios Sociais (não atuaram nesta fase processual).

Os presentes embargos de declaração opostos ao Acórdão 4558/2022-TCU-Primeira Câmara são tempestivos, eis que o sr. Sérgio Cézar Magni foi notificado no dia 1º de setembro do corrente ano. Desse modo, o prazo para os embargos iniciou-se no dia seguinte e estendeu-se até o dia 11, um domingo. A peça recursal deu entrada nesta Corte no dia útil seguinte, a saber, 12 de setembro. Logo, ficou atendido o requisito temporal.
2. De fato, assiste razão ao embargante quanto à contradição da decisão, que se baseou na informação - que ora se revela equivocada - de que ele não seria beneficiário da ação 2004.34.00.048565-0.
3. No voto que fundamentou a decisão em exame, ponderei (grifos acrescidos) acerca do Acórdão 11029/2021-TCU-Primeira Câmara:
"6. A Serur, sem examinar a alegação de que o recorrente seria beneficiário da ação 2004.34.00.048565-0 movida pela Associação Nacional dos Servidores da Justiça do Trabalho (Anajustra) , propôs fosse negado provimento ao pedido de reexame por entender que o exame da matéria (existência ou não de decisão judicial) , caberia ao órgão.
7. Data maxima venia do posicionamento da unidade técnica, compete a ela sim examinar essa alegação. A determinação contida no subitem 9.2.3, a seguir reproduzido, delegou ao órgão o exame do caso concreto pelo simples fato de não se dispor nos autos de maiores elementos. Uma vez que o interessado os teria trazido, é dever do Tribunal examinar a alegação e ajustar a redação, se for o caso.
8. Nesse sentido, foi determinado ao Tribunal Regional do Trabalho da 15ª Região:
'9.3.2. promova o destaque da parcela de quintos incorporada pelo exercício de função comissionada entre 8/4/1998 e 4/9/2001, transformando-a em 'Parcela Compensatória' a ser absorvida por quaisquer reajustes futuros, se incorporada por força de decisão administrativa ou de decisão judicial não transitada em julgado, consoante modulação estabelecida pelo STF no âmbito do RE 638.115/CE, comunicando a este Tribunal as providências adotadas, a teor dos arts. 262, caput, do Regimento Interno, e 8º, caput, da Resolução 206/2007;'"
4. Depreende-se desse raciocínio que, contrario sensu, a deliberação a ser adotada no julgamento do recurso deveria conduzir ao ajuste da redação do subitem 9.3.2 do Acórdão 11029/2021-TCU-Primeira Câmara, de modo a deixar evidente que a parcela dos "quintos" considerada irregular não precisaria ser absorvida.
5. Ora, uma vez demonstrado que o sr. Sérgio Cézar Magni era representado pela autora da ação 2004.34.00.048565-0, a saber, a Associação Nacional dos Servidores da Justiça do Trabalho (Anajustra) , é de se adequar dar provimento parcial ao pedido de reexame para adequar a redação do mencionado subitem.
6. Contudo, não se chegará ao ponto de considerar legal o ato de aposentadoria e determinar seu registro, haja vista que, no exercício de sua competência constitucional, este Tribunal não submete seu crivo de legalidade às decisões judiciais com as quais não guarda concordância. Evidentemente que, nessas hipóteses, não pode a Corte de Contas determinar a supressão de parcelas amparadas pela res judicata. 
7. Por esse motivo, o provimento ao pedido de reexame interposto contra o Acórdão 11029/2021-TCU-Primeira Câmara será apenas parcial, sem nenhum prejuízo financeiro para o servidor inativo.

Diante do exposto, VOTO por que o Tribunal adote a deliberação que ora submeto a este colegiado.
TCU, Sala das Sessões, em 20 de setembro de 2022.
BENJAMIN ZYMLER 
Relator